最高法院刑事判決　　　　　　九十六年度台上字第一四四０號
上　訴　人　台灣高等法院檢察署檢察官
被　　　告　甲○○
　　　　　　乙○○
　　　　　　丙○○
上列上訴人因被告等違反公職人員選舉罷免法案件，不服台灣高
等法院中華民國九十五年十月二十五日第二審判決（九十五年度
選上訴字第六０號，起訴案號：台灣板橋地方法院檢察署九十五
年度選偵字第三一號），提起上訴，本院判決如下：
    主  文
上訴駁回。
    理  由
按刑事訴訟法第三百七十七條規定，上訴於第三審法院，非以判
決違背法令為理由，不得為之。是提起第三審上訴，應以原判決
違背法令為理由，係屬法定要件。如果上訴理由書狀並未依據卷
內訴訟資料，具體指摘原判決不適用何種法則或如何適用不當，
或所指摘原判決違法情事，顯與法律規定得為第三審上訴理由之
違法情形，不相適合時，均應認其上訴為違背法律上之程式，予
以駁回。本件原判決以被告甲○○、乙○○、丙○○被訴共同正
犯涉有違反公職人員選舉罷免法第九十條之一第一項之投票行賄
罪嫌，經審理結果，認為不能證明其等犯罪，因而將第一審之科
刑判決撤銷，改判諭知被告等三人均無罪。檢察官不服，提起第
三審上訴，其上訴意旨略為：(一)、丙○○、乙○○在偵查中，已
坦稱：邀約清潔隊隊員聚餐時，「就有說是為了請大家支持廖裕
德（廖裕德部分，經檢察官偵查後，認『無不法情事』而簽結）
參選」等語，「且徐金蘭等人在受邀之初，亦已知悉該餐會之目
的，係為約期（其）等投票予廖裕德而舉辦」，所參加者，非但
有不屬板橋市清潔隊之人員，並有各隊員間因分屬不同組而非熟
識之情形，顯見非為例行性聚餐，況其等縱有聚餐之往例，尚無
高達一桌新台幣（下同）五千元之餐費情事，凡此均屬被告等確
有賄選之不利證據，原判決遽為其等有利之認定，乃未說明上揭
不利證據不足採用之理由，即有判決理由不備之違失。(二)、被告
等主觀上實具有約使出席該餐會之有投票權人，為投票權一定行
使之犯意，客觀上亦已足認該餐會之招待，係約使投票權人為投
票權一定行使之對價，而出席之徐金蘭等人，均已知悉餐會目的
係在於約使其等投票支持廖裕德，則何以被告等竟不該當「行求
」賄賂，成立犯罪？原判決未據說明，同有判決不備理由之違誤
，並有「證據適用法則不當之違法」云云。惟查：(一)、證據證明
力之判斷，係屬事實審法院自由判斷之職權，此項職權之行使，
倘不違背經驗法則與論理法則，即無違背法令之情形。原判決既
於理由四─(一)內，說明對於有投票權人交付財物或不正利益，雖
不以金錢之多寡為絕對標準，但應綜合社會價值觀念、授受雙方
之認知，及其他客觀情事而為論斷。以我國目前社會現象言，在
選舉期間之候選人後援會，出於拉票或推薦候選人之動機，所為
對於選舉人之活動，當與僅為獲得選票之目的，而對於選舉人為
要約投票權之一定行使，所為之賄賂行為，應有不同。復於理由
四─(二)至(四)內，敘明依卷附監聽電話之通訊監察書及通訊監察作
業報告表所載內容與被告三人之供詞，僅足證明其等確為替廖裕
德助選，而舉辦系爭餐會，然衡諸甲○○所為發言略為：「廖裕
德是個不拿回扣、不包工程的人，如果讓他選上縣議員的話，是
我們的福氣」，出席餐會之陳玉雲、游月貞、林清濃、陳楊綢亦
皆證稱：甲○○確實祇說請大家幫忙廖裕德，而廖裕德係在飯局
結束前不久，到場寒喧，自我介紹而已各等語，可見純為推薦候
選人，並套交情拉票之選舉活動；陳玉雲、林清濃、陳楊綢尚與
出席聚餐之徐金蘭、李晴雲、吳蕭雪一致證稱：伊等受邀時，並
不知係受招待，用餐中，亦未聽說餐費係由甲○○付款；其中吳
蕭雪、林清濃、陳楊綢且與另出席之李清河供稱：原不知會有非
清潔隊人員甲○○、廖裕德到場各等語，顯見受邀人員皆係在不
明就裡情況下，參加聚餐，並受招待（按起訴書亦載明其等皆「
不知情」），縱席間出現助選員及候選人，能否以此即認被告等
主、客觀上，已達致與徐金蘭等清潔隊人員「約」其投票權為一
定行使或不行使之意思合致程度，即有可疑。是難徒憑上揭推介
候選人之拉票活動，視同買票之賄選行為。所為之證據證明力判
斷及得心證理由，俱有卷內各證據資料可稽，自形式上觀察，並
未違背客觀存在之經驗法則與論理法則。上訴意旨置原判決已明
白論斷之事項於不顧，任意指摘其有判決理由不備及適用法則不
當之違法，且猶為單純之事實上爭執，不能認為適法之第三審上
訴理由。依上說明，應認其上訴為違背法律上之程式，予以駁回
。
據上論結，應依刑事訴訟法第三百九十五條前段，判決如主文。
中　　華　　民　　國　九十六　年　　三　　月　二十二　日
                      最高法院刑事第七庭
                          審判長法官  張　淳　淙
                                法官  劉　介　民
                                法官  張　春　福
                                法官  洪　昌　宏
                                法官  蔡　彩　貞
      本件正本證明與原本無異
                                      書  記  官
中　　華　　民　　國　九十六　年　　三　　月　二十六　日
                                                    z
